行　政　法　院　判　決　　　　　　　　　　　　　　八十七年度判字第六九○號
　　再 審原 告　甲○○
　　　　　　　　　　　　　送.
　　再 審被 告　臺中市政府
右當事人間因廢棄物清理法事件，再審原告對本院中華民國八十六年十一月五日八十
六年度判字第二七一四號判決，提起再審之訴。本院判決如左︰
　　主  文
再審之訴駁回。
　　事  實
緣再審被告所屬環境保護局稽查人員於民國八十五年十月七日十五時三十分在台灣省
台中市○○○路○段二一一號對面紅綠燈控制箱，發現任意張貼之房屋出售廣告，污
染定著物，經依其上所刊聯絡電話000－0000號，向電信單位查得為再審原告
所租用及管理，經電話查證後，乃依法予以告發。由再審被告據以裁處新台幣二千四
百元罰鍰。再審原告不服，循序提起訴願、再訴願，均遭決定駁回，遂提起行政訴訟
，經本院八十六年度判字第二七一四號判決（以下稱為原判決）駁回其訴。再審原告
不服，主張原判決有行政訴訟法第二十八條第一款情形，提起再審之訴。茲摘兩造
訴辯意旨於次：
再審原告起訴意旨略謂︰一、按依行政訴訟法第三十三條準用民事訴訟法第二百七十
七條規定，當事人主張有利於己之事實，就其事實有舉證責任。而行政罰應以違反行
政上作為或不作為義務者為處罰對象，原處分機關主張再審原告違反義務，在行政訴
訟程序即應由該處分機關亦即再審被告負舉證責任。本件原判決認定再審原告於八十
五年十月七日在台中市○○○路○段二一一號對面變電箱張貼違規廣告物，有違廢棄
物清理法之規定，維持科處新台幣貳仟肆佰元罰款之處分。惟該違規廣告物，是否為
再審原告本人所張貼，既為再審原告所否認，即應適用首開法律規定，命由再審被告
負舉證責任。唯原判決未命再審被告舉證，僅以：(一)違規廣告物之照片(二)違規廣告物
上所刊聯絡電話為再審原告租用管理中(三)再審原告確有出售房屋之事實。即推定再審
原告確有張貼廣告之行為，顯欠依據。況查上開廣告物照片及廣告物所刊連絡電話為
再審原告租用管理。僅能證明再審原告確有出售房屋之事實，並無法證明再審原告有
張貼廣告之行為。此外，再審被告既無任何資料足以證明再審原告有張貼廣告之行為
，即難認定再審原告有違反廢棄物清理法第十二條第十款、第二十三條第三款之情事
，再審被告遽對再審原告科處新台幣貳仟肆佰元之處分，訴願決定、再訴願決定及原
判決遞予維持，自均有違誤，應予分別撤銷或廢棄，以昭折服。二、原判決第三張（
第五頁）第二行起，對違規廣告物張貼於「紅綠燈控制箱」誤載於「變電箱」．．．
多所著墨。唯原起訴書並未對此點有任何主張。顯見原判決對原起訴書之內容未詳加
查證，或依再訴願決定內容及答辯內容遽爾做出判決，殊有偏頗。三、綜上所陳理由
，本案鈞院原判決顯有違誤，請判決將原判決廢棄，再訴願決定、訴願決定及原處分
均撤銷等語。
再審被告答辯意旨略謂︰本件係再審被告所屬環保局人員於事實欄所述違反時、地發
現該違規廣告物，乃拍照存證，並依廣告物上刊登之聯絡電話向電信單位查證，確為
再審原告承裝，又經再審被告所屬環保局告發人電話查證結果再審原告確有出售房屋
之行為，該廣告內容與再審原告擬出售房屋之行為相符，爰予告發處分再審原告。且
本件違反地點係「紅綠燈控制箱」誤載為「變電箱」然不因此影響其污染定著物之違
規事實及受罰責任之認定。而電話移機改號，再審被告所屬環保局依電話號碼查得係
再審原告所租用管理，於八十五年十月二十二日電話查證，仍為再審原告租用管理中
，且再審原告亦有出售房屋之事實而未予否認，再審被告已善盡舉證之責任。又依據
台灣省衛生處六十九年十二月一日衛二字第六四六五三號函釋：「任意張貼廣告，如
未於行為時發現，可依廣告上之住址或電話號碼處分房屋或電話所有人（屋主），如
屋主能舉證為其他行為人時，可改處分行為人。」惟再審原告迄今仍無法舉證其無張
貼之有利事證或係另有其人之證據以實其說，僅一再空言否認，顯無可採。請駁回其
再審之訴等語。
    理  由
按行政訴訟當事人對本院之判決提起再審之訴，必須具有行政訴訟法第二十八條所列
各款情形之一者，始得為之，而該條第一款所謂適用法規顯有錯誤者，係指原判決所
適用之法規與該案應適用之現行法規相違背或與解釋判例有所牴觸者而言。至於法律
上見解之歧異，再審原告對之縱有爭執，要難謂為適用法規錯誤，而據為再審之理由
。本件原判決係以：本件再審被告所屬環境保護局稽查人員於八十五年十月七日十五
時三十分在台灣省台中市○○○路○段二一一號對面紅綠燈控制箱發現任意張貼之四
樓、透天房屋出售廣告，污染定著物，經依其上所刊聯絡電話000－0000號向
電信單位查得為再審原告所租用及管理，復於八十五年十月二十二日以電話查證結果
，再審原告確有出售房屋之事實，有廣告物照片一張、電話用戶名稱及裝機地址表、
電話紀錄單附原處分卷可稽，再審被告據以裁處再審原告罰鍰新台幣二千四百元，揆
諸首揭規定，並無不合。一再訴願決定遞予維持，亦無不當。再審原告訴稱再審被告
所拍攝之照片，係投入信箱之傳單，該照片不能證明傳單為再審原告所張貼及台灣省
政府衛生處六十九年十二月一日六九衛二字第六四六五三號函牴觸廢棄物清理法第十
二條第十款之規定云云。查上開照片顯示為張貼廣告物，並非再審原告所稱「投入信
箱之傳單」，且再審被告於八十五年十月二十二日進行電話查證時，系爭電話仍為再
審原告租用管理中（再審原告於八十五年十一月二日始移機改號，有中華電信股份有
限公司台灣中區電信分公司中行字第八六○八二○九○○三號函附再訴願卷可證），
並查明再審原告確有出售房屋之行為，該廣告內容與再審原告擬出售房屋之行為相符
，且亦表明以再審原告所租用之000－0000號電話聯絡之意旨，應認係再審原
告所刊登。再審原告空言否認有違規之行為，惟未舉出有利於己之事證以實其說，不
足採信。又本件系爭廣告張貼處在台灣省台中市○○○路○段二一一號對面「紅綠燈
控制箱」，有照片一張可證，原處分書違反地點欄雖將「紅綠燈控制箱」誤載為「變
電箱」，惟不因此影響違規事實及受罰責任之認定。另再審被告係依查證結果認再審
原告確有違規張貼廣告污染定著物之行為，始予處罰，並非僅依廣告上刊載之電話號
碼即處分電話所有人（即電話租用人），則台灣省政府衛生處六十九年十二月一日六
九衛二字第六四六五三號函釋是否牴觸廢棄物清理法第十二條第十款之規定，即無庸
審究等語為由，乃依行政訴訟法第二十六條後段規定，判決駁回再審原告在前訴訟程
序之訴。核其所適用之法規與該案應適用之現行法規並無違背，與解釋判例，亦無牴
觸，並無適用法規顯有錯誤之情形；再審原告提起本件再審之訴，其理由無非係以原
判決未命再審被告負舉證責任及原判決未對原處分之內容詳加查證，即予判決，顯有
違誤云云。惟查，原判決就再審原告之前揭違章事實之認定及證據之取捨詳予論述，
且無違反舉證責任分配之原則，詳如前述。僅因有關證據之審酌取捨與當事人所希冀
者未盡相同，致其認定之事實不符者，不得謂為適用法規顯有錯誤，則再審原告之主
張，核屬法律上見解之歧異，揆諸首揭說明，尚不得據為再審之理由。從而再審原告
起訴主張原判決有行政訴訟法第二十八條第一款之再審事由提起本件再審之訴，揆諸
首揭說明，殊難認有再審理由，應予駁回。
據上論結，本件再審之訴為無理由，爰依行政訴訟法第三十三條、民事訴訟法第五百
零二條第二項，判決如主文。
中    華    民    國     八十七      年      四      月      十七       日
                    行 政 法 院 第 五 庭
                                審 判 長 評  事      葉  振  權
                                         評  事      徐  樹  海
                                         評  事      沈  水  元
                                         評  事      林  清  祥
                                         評  事      劉  鑫  楨
右  正  本  證  明  與  原  本  無  異
                                         法院書記官  彭  秀  玲
中    華    民    國     八十七      年      四      月      十八       日
